---
title: "wetenschappelijke cyclus"
author: "alexander"
date: "2026-05-26"
output: html_document
---

```{r setup, include=FALSE}
knitr::opts_chunk$set(echo = TRUE)
```



om al onze packages te installeren en klaar te zetten voor gebruik moeten de volgende lijnen gerund worden. als je de packages al hebt kun je alleen de lijnen die beginnen met "library" runnen.
```{r}
install.packages("readr")
install.packages("ggplot2")
install.packages("tidyr")
install.packages("ARTool")

```



```{r}
library(readr)
library(ggplot2)
library(tidyr)
library(ARTool)
```


de functie in dit blok zorgt er voor dat de bestanden met de hartslag worden ingelezen en gefilterd op de data die voor ons interessant is.
```{r}
read_and_filter <- function(filelocation, testtime_1, testtime_2, testtime_3) {
  
  #eerst maakt deze functie een subset van het bestand
  file <- read.csv(filelocation)
  subset_file <- file[, 2:3]
  subset_file <- subset_file[3:nrow(subset_file), ]
  colnames(subset_file) <- c("time", "HR_bpm")

  #uit die subset haalt de functie de hartslagen over de gespecificeerde tijd en maakt deze numeriek
  results_1 <- as.numeric(subset_file$HR_bpm[testtime_1])
  results_2 <- as.numeric(subset_file$HR_bpm[testtime_2])
  results_3 <- as.numeric(subset_file$HR_bpm[testtime_3])

  # return alles als een list
  return(list(
    results_1 = results_1,
    results_2 = results_2,
    results_3 = results_3
  ))
}
```



het volgende blok zorgt er voor dat de hartslagen worden gefilterd zodat alleen de hartslagen per toetstijd worden opgeslagen in een lijst
```{r}

test_tijden <- read.csv("../../raw_data/test_times/testtijden.csv")

#deze lijn zorgt er voor dat alle bestanden met de pattern "heartrate" in files opgeslagen wordt.
files <- list.files("../../raw_data/heartrate", pattern = "heartrate", full.names = TRUE)
files

# de volgende lapply zorgt ervoor dat de tijden wanneer de test gebeurde uit de 
all_results <- lapply(seq_along(files), function(x) {
  
  heartrate_locatie <- files[x]
  
  testtime_1 <- test_tijden$Geen.tijdsdruk.start[x] : test_tijden$geen.tijdsdruk.eind[x]
  
  testtime_2 <- test_tijden$Licht.tijdsdruk.start[x] : test_tijden$lichte.tijdsdruk.eind[x]

  testtime_3 <- test_tijden$Hoge.tijdsdruk.start[x] : test_tijden$hoge.tijdsdruk.eind[x]

  read_and_filter(heartrate_locatie, testtime_1, testtime_2, testtime_3)
})

all_results
results1 <- all_results[[1]]
results1
```


dit codeblok berekent de toename van de trendlijn in de eerste test per persoon
```{r}
# zorgt ervoor dat de slopes in een variabele gezet worden
slopes_1 <- sapply(all_results, function(res) {
  y <- res$results_1
  x <- 1:length(y)
  coef(lm(y ~ x))[2]
})
slopes_1



```

de code in dit blok zorgt er voor dat er een dataframe gemaakt wordt gemaakt van alle gemiddelde waardes per test per persoon. 
```{r}
# deze functie zorgt er voor dat de eerder gemaakte lijst (all_results) wordt ingelezen en de means van alle harslagen in bpm in een dataframe worden gezet
mean_results <- lapply(all_results, function(res) {
  
  mean1 <- mean(res$results_1)
  mean2 <- mean(res$results_2)
  mean3 <- mean(res$results_3)
  
  data.frame(
    mean_test_1 = mean1,
    mean_test_2 = mean2,
    mean_test_3 = mean3
  )
})

mean_results_df <- do.call(rbind, mean_results)
mean_results_df$participant <- seq_len(nrow(mean_results_df))
mean_results_df

```



dit blok zorgt ervoor dat de gender en pss uit de pss_gender_scores.csv in rauwe data ook in de dataframe van de mean test scores staat
```{r}
gender_pss_data <- read_csv("../../raw_data/google_forms/pss_gender_scores.csv")
mean_results_df$gender <- gender_pss_data$Gender
mean_results_df$pss_score <- gender_pss_data$`PSS-10 (/40)`
mean_results_df$toets_score <- gender_pss_data$`Totaal Rekenen (/60)`
mean_results_df
```



de volgende lijnen code zorgen er voor dat de dataframe in een longer format veranderd worden
```{r}

df_long <- pivot_longer(
  mean_results_df,
  cols = c(mean_test_1, mean_test_2, mean_test_3),
  names_to = "conditie",
  values_to = "heart_rate"
)

df_long


# deze lijn schrijft de df_long dataframe om naar een csv bestand. hij staat op het moment gedeactiveerd om te voorkomen dat er constant opnieuw een bestand geschreven wordt.

# write.csv(df_long, "df_long.csv", row.names = FALSE) 
```



de volgende code maakt een boxplot van de data met op de x-as de toets met desbetreffende tijdsdruk en op de y-as de hartslag
```{r}
ggplot(df_long, aes(conditie, heart_rate)) +
  geom_boxplot(width = 0.7) +
  scale_x_discrete(labels = c("Toets 1 - (geen tijd)", "Toets 2 - (1 minuut)", "Toets 3 - (30 seconden)"))


#qqplot, shapiro wilkinson
```


in dit blok wordt een data analyse gedaan. dit wordt met de t test gedaan omdat onze data wel een normale distributie heeft. door middel van de p-waarde uit de shapiro test is dit te zien. 
```{r}
#hieruit komt dat de data geen normale distributie heeft
shapiro.test(mean_results_df$mean_test_1)
qqnorm(mean_results_df$mean_test_1)

shapiro.test(mean_results_df$mean_test_2)
qqnorm(mean_results_df$mean_test_2)

shapiro.test(mean_results_df$mean_test_3)
qqnorm(mean_results_df$mean_test_3)


pairwise.t.test(
  df_long$heart_rate,
  df_long$conditie,
  paired = TRUE
)
```



de volgende code maakt een boxplot van de data met op de x-as de toets met desbetreffende tijdsdruk en op de y-as de hartslag. verder is de data op gender gesplitst, met blauw als man en rood als vrouw.
```{r}
ggplot(df_long, aes(conditie, heart_rate, fill = gender)) +
  geom_boxplot() +
  scale_fill_manual(values = c("Man" = "cyan", "Vrouw" = "lightcoral"))+
  labs(
    title = "Hartslag per conditie, gesplitst op gender",
    x = "meting",
    y = "Hartslag (bpm)"
    ) +
  scale_x_discrete(labels = c("Toets 1 - (geen tijd)", "Toets 2 - (1 minuut)", "Toets 3 - (30 seconden)"))
```



de statistische tests voor de interactie van gender en tijdsdruk
```{r}

conditie_factor <- as.factor(df_long$conditie)
gender_factor <- as.factor(df_long$gender)
participant_factor <- as.factor(df_long$participant)

analyse_prep <- art(heart_rate ~ gender_factor * conditie_factor + Error(participant_factor), data = df_long)

anova(analyse_prep)

```


het volgende blok maakt een plot van de hartslag en pss-score van de eerste test
```{r}
df_test1 <- subset(df_long, conditie == "mean_test_1")

ggplot(df_test1, aes(pss_score, heart_rate)) +
  geom_point(size = 3, alpha = 0.8, color = "steelblue") +
  geom_smooth(method = "lm", se = FALSE, color = "black") +
  theme_minimal() +
  labs(
    title = "relatie tussen pss score en hartslag in test 1",
    x = "PSS-score",
    y = "hartslag (bpm)"
  )

```


het volgende blok maakt een plot van de hartslag en pss-score van de tweede test
```{r}
df_test2 <- subset(df_long, conditie == "mean_test_2")

ggplot(df_test2, aes(pss_score, heart_rate)) +
  geom_point(size = 3, alpha = 0.8, color = "steelblue") +
  geom_smooth(method = "lm", se = FALSE, color = "black") +
  theme_minimal() +
  labs(
    title = "relatie tussen pss score en hartslag in test 2",
    x = "PSS-score",
    y = "hartslag (bpm)"
  )

```


het volgende blok maakt een plot van de hartslag en pss-score van de derde test
```{r}
df_test3 <- subset(df_long, conditie == "mean_test_3")

ggplot(df_test3, aes(pss_score, heart_rate)) +
  geom_point(size = 3, alpha = 0.8, color = "steelblue") +
  geom_smooth(method = "lm", se = FALSE, color = "black") +
  theme_minimal() +
  labs(
    title = "relatie tussen pss score en hartslag in test 3",
    x = "PSS-score",
    y = "hartslag (bpm)"
  )

```

in het volgende blok wordt de correlatie van de pss en hartslagen getest per tijdsdruk
```{r}

cor.test(df_long$heart_rate[df_long$conditie == "mean_test_1"],
         df_long$pss_score[df_long$conditie == "mean_test_1"])

cor.test(df_long$heart_rate[df_long$conditie == "mean_test_2"],
         df_long$pss_score[df_long$conditie == "mean_test_2"])

cor.test(df_long$heart_rate[df_long$conditie == "mean_test_3"],
         df_long$pss_score[df_long$conditie == "mean_test_3"])
```

