---
title: "wetenschappelijke cyclus"
author: "alexander"
date: "2026-05-26"
output: html_document
---

```{r setup, include=FALSE}
knitr::opts_chunk$set(echo = TRUE)
```


om de databestanden in te lezen hebben we readr nodig, die hier wordt ingeladen.
als je deze nog niet hebt moet je de lijn install.packages("readr") runnen.
```{r}
install.packages("readr")
library(readr)
install.packages("ggplot2")
library(ggplot2)
install.packages("tidyr")
library(tidyr)
install.packages("ez")
library(ez)
```



de functie in dit blok zorgt er voor dat de bestanden met de hartslag worden ingelezen en gefilterd op de data die voor ons interessant is.
```{r}
read_and_filter <- function(filelocation, testtime_1, testtime_2, testtime_3) {
  
  #eerst maakt deze functie een subset van het bestand
  file <- read.csv(filelocation)
  subset_file <- file[, 2:3]
  subset_file <- subset_file[3:nrow(subset_file), ]
  colnames(subset_file) <- c("time", "HR_bpm")

  #uit die subset haalt de functie de hartslagen over de gespecificeerde tijd en maakt deze numeriek
  results_1 <- as.numeric(subset_file$HR_bpm[testtime_1])
  results_2 <- as.numeric(subset_file$HR_bpm[testtime_2])
  results_3 <- as.numeric(subset_file$HR_bpm[testtime_3])

  # return alles als een list
  return(list(
    results_1 = results_1,
    results_2 = results_2,
    results_3 = results_3
  ))
}

```



het volgende blok zorgt er voor dat de hartslagen worden gefilterd zodat alleen de hartslagen per toetstijd worden opgeslagen in een lijst
```{r}

test_tijden <- read.csv("../../raw_data/testtijden.csv")

#deze lijn zorgt er voor dat alle bestanden met de pattern "heartrate" in files opgeslagen wordt.
files <- list.files("../../raw_data/", pattern = "heartrate", full.names = TRUE)


# de volgende lapply zorgt ervoor dat de tijden wanneer de test gebeurde uit de 
all_results <- lapply(seq_along(files), function(x) {
  
  heartrate_locatie <- files[x]
  
  testtime_1 <- test_tijden$Geen.tijdsdruk.start[x] : test_tijden$geen.tijdsdruk.eind[x]
  
  testtime_2 <- test_tijden$Licht.tijdsdruk.start[x] : test_tijden$lichte.tijdsdruk.eind[x]

  testtime_3 <- test_tijden$Hoge.tijdsdruk.start[x] : test_tijden$hoge.tijdsdruk.eind[x]

  read_and_filter(heartrate_locatie, testtime_1, testtime_2, testtime_3)
})


results1 <- all_results[[1]]
results1
```

dit codeblok berekent de toename van de trendlijn in de eerste test per persoon
```{r}
# zorgt ervoor dat de slopes in een variabele gezet worden
slopes_1 <- sapply(all_results, function(res) {
  y <- res$results_1
  x <- 1:length(y)
  coef(lm(y ~ x))[2]
})
slopes_1



```

de code in dit blok zorgt er voor dat er een dataframe gemaakt wordt gemaakt van alle gemiddelde waardes per test per persoon. 
```{r}
# deze functie zorgt er voor dat de eerder gemaakte lijst (all_results) wordt ingelezen en de means van alle harslagen in bpm in een dataframe worden gezet
mean_results <- lapply(all_results, function(res) {
  
  mean1 <- mean(res$results_1)
  mean2 <- mean(res$results_2)
  mean3 <- mean(res$results_3)
  
  data.frame(
    mean_1 = mean1,
    mean_2 = mean2,
    mean_3 = mean3
  )
})

mean_results_df <- do.call(rbind, mean_results)
mean_results_df$participant <- seq_len(nrow(mean_results_df))
mean_results_df
```

```{r}

df_long <- pivot_longer(
  mean_results_df,
  cols = c(mean_1, mean_2, mean_3),
  names_to = "condition",
  values_to = "heart_rate"
)

df_long
```





```{r}
ggplot(df_long, aes(condition, heart_rate)) +
  geom_boxplot(width = 0.7)
```


```{r}
#niet definitief
pairwise.t.test(
  df_long$heart_rate,
  df_long$condition,
  paired = TRUE,
  p.adjust.method = "holm"
)


```

